【裁判字號】    90,訴,1006
【裁判日期】    901030
【裁判案由】    營業稅
【裁判全文】
臺中高等行政法院判決                              九十年度訴字第一○○六號
                              .
    原      告  匯銘國際股份有限公司
    代  表  人  甲○○
    訴訟代理人  丙○○
                乙○○
右當事人間因營業稅事件，原告不服財政部中華民國九十年三月十五日台財訴字第○
八九○○二六五一二號訴願決定，提起行政訴訟，本院判決如左︰
    主  文
原告之訴駁回。
訴訟費用由原告負擔。
    事  實
一、事實概要：緣原告於民國八十三年一月至八十四年四月間，銷售勞務金額新台幣
    （下同）一七、六四五、二六四元，未依法開立統一發票致漏報銷售額，經法務
    部調查局台中縣調查站查獲，移經被告認定違章成立，核定補徵營業稅八四○、
    二五一元，及處罰鍰六、七二一、九五○元，原告不服，依法申請復查，復查決
    定予以駁回。嗣原告復就同一違章事實重為申請復查，經被告以程序不合駁回，
    原告不服，遂於八十八年十一月一日提起訴願，被告答辯之際，因前開八十五年
    三月二十八日中市稅法字第三三一四一號復查決定書送達回執有瑕疵，而認屬未
    確定案件，被告遂依財政部八十五年八月二日台財稅第八五一九一二四八七號函
    之規定，認有稅捐稽徵法第四十八條之三「裁罰適用從新從輕原則」之適用，以
    中市稅法字第八八○二一五九七號函撤銷原復查決定，重行核定營業稅罰鍰為一
    、六八○、五○○元，補徵營業稅部分，維持原核定，原告猶未甘服，遂提起訴
    願，亦遭決定駁回，乃提起本件行政訴訟。
二、兩造聲明：
    (一)原告聲明求為判決：訴願決定及原處分均撤銷。
    (二)被告聲明求為判決：駁回原告之訴。
三、兩造之陳述：
    (一)原告主張之理由：
      1.被告於前次訴願答辯時自行發覺八十五年三月二十八日中市稅法字第三三一
        四一號復查決定書送達回執有瑕疵，應認屬未確定案件，於八十八年十一月
        十六日以中市稅法字第八八○二一五九七號函覆原告略以撤銷前揭「八十五
        年三月二十八日中市稅法字第三三一四一號」復查決定，另作適當復查決定
        ；惟被告仍以獲案之證據係依查扣帳載資料核算並經確認為由駁回申請，對
        原告主張「查扣帳載資料」其中有重複或取消非屬收入者，應自試算表、損
        益表等資料減除，係屬瑕疵部分，被告未做篩選扣除，全部當為核課依據，
        補徵營業稅八四○、二五一元，顯有違誤，應請重行核定，以維原告權益。
      2.按營業稅法第五十一條修正前處罰倍數為五至二十倍，修正後降為一至十倍
        ，則原裁處七倍之罰鍰，依修正後標準應降為一倍始符合裁處從新從輕之原
        則，況原告違章情節並非故意，事後亦有意願配合「政府愛心辦稅」目標，
        提出行政救濟申訴，尋求較合理接受之裁定，以便有能力繳納，祈請得以寬
        准降為一倍之處罰。且依財政部八十五年八月二日台財稅第八五一九一二四
        八七號函釋：「依現行稅捐稽徵法第四十八條之三規定，目前尚未確定案件
        均能適用現行最新稅務違章案件裁罰金額或倍數表規定」，故請准依所漏稅
        額處一倍罰鍰。基上論結，被告所為復查決定及訴願決定顯有違誤，是請鈞
        院判決如訴之聲明，以維原告權益。
    (二)被告答辯之理由：
      1.本件依法務部調查局台中縣調查站依法搜索查獲原告經營外幣保證金交易業
        務，自八十三年一月至八十四年四月間，向客戶抽取手續費收入計二○、六
        八九、五八八元，而同期原告僅以「佣金收入」開立發票三、八○五、一八
        九元，涉有短漏報情事，有談話筆錄及扣押證物為據，移由被告審理，經核
        原告漏開統一發票金額一七、六四五、二六四元（含稅），乃據以核定補徵
        營業稅八四○、二五一元及處罰鍰六、七二一、九五○元。原告復查主張核
        定金額不符及其負責人於調查站所作之調查筆錄為受逼問情急之下所承認云
        云。申經被告復查結果以依原行政法院三十一年判字第五三號判例：「當事
        人主張事實，須負舉證責任，倘所提出之證據不足為主張事實之證明，自不
        能認其主張為真實。」所揭，本件原告僅空言主張，且本件獲案之證據係由
        原告之負責人甲○○及總經理李宗憲與調查站調查人員會同依查扣帳載資料
        核算並經確認之事實，原處分並無違誤，經被告於八十五年三月二十八日以
        中市稅法字第三三一四一號復查決定駁回。
      2.原告復就同一違章事實重為申請復查，經被告以程序不合駁回，原告不服，
        遂於八十八年十一月一日提起訴願，被告於答辯之際，以八十五年三月二十
        八日中市稅法字第三三一四一號復查決定書送達回執有瑕疵，應認屬未確定
        案件。另基於營業稅法第五十一條業於八十四年八月二日經公布修正其罰鍰
        倍數為一倍至十倍，依財政部八十五年八月二日台財稅第八五一九一二四八
        七號函釋，對公布生效時尚未裁罰確定之案件，有稅捐稽徵法第四十八條之
        三：裁罰適用「從新從輕」規定之適用，並衡酌修正前後倍數比例相當原則
        ，乃自行撤銷前開復查決定，重核結果原按漏稅額處七倍罰鍰部分，改按漏
        稅額處二倍之罰鍰為一、六八○、五○○元，另未依規定給與憑證裁處百分
        之五罰鍰，依財政部八十六年二月十一日台財稅第八五一九二五七五九號函
        釋，漏稅罰與行為罰擇一從重處罰之規定，而不再處該行為罰，遂重為復查
        決定罰鍰部分變更為一、六八○、五○○元，補徵本稅八四○、二五一元，
        維持原核定。
      3.原告仍不服，主張營業稅法第五十一條修正前處罰鍰倍數為五至二十倍，修
        正後降為一至十倍，則原裁處七倍的罰鍰，依修正後標準應降為一倍，比較
        合理，應予撤銷云云。訴經財政部訴願決定以本件被告核課所據乃法務部調
        查局台中縣調查站依法搜索查獲原告經營保證金交易業務，涉有短漏報情事
        ，乃將相關談話筆錄及扣押證物移由被告審理核定原告漏開統一發票一七、
        六四五、二六四元（含稅），據以核定補徵營業稅八四○、二五一元，並處
        罰鍰一、六八○、五○○元。該證據係由原告之負責人甲○○及總經理李宗
        憲與調查站調查人員會同依查扣帳載資料核算並經確認之事實，有法務部調
        查局台中縣調查站八十四年七月十四日（八四）豐字第六七○號函「說明二
        、檢附（一）甲○○、李宗憲八十四年六月十四日調查筆錄各乙份（二）原
        告搜索扣押證物編號玖『匯銘國際股份有限公司試算表、損益表、資產負債
        表』乙冊（三）原告八十三年一月至八十四年四月『營業人銷售額與稅額申
        報書』影本乙份。」附本案行政救濟關係卷可稽，原告質疑該證物之瑕疵真
        偽，非可採據，被告所為處分應予維持。
      4.本案原告除執前詞外亦主張被告據以裁罰之「查扣帳載資料」其中有重複或
        非屬收入者，應自試算表、損益表等資料減除及按修正後營業稅法第五十一
        條規定原裁處七倍之罰鍰應降為一倍始符合從新從輕之原則云云。經查本案
        獲案之證據係由原告之負責人甲○○及總經理李宗憲與調查站調查人員會同
        依查扣帳載資料核算並經確認，事證明確，被告乃據以論處。另基於營業稅
        法第五十一條修正前後罰鍰倍數是否相當，業經被告審酌原告違章情節，依
        財政部八十七年四月二十日台財稅第八七一九三九五三五號函釋意旨，經重
        核後改處二倍罰鍰，係在未逾越法律規定下被告於裁量權限依違章情節所作
        適當之裁處。倘依「違章案件裁罰金額或倍數參考表」所訂，系爭漏報銷售
        額情事應按所漏稅額處五倍罰鍰，相較於獲案經重核後改處二倍罰鍰而言，
        對原告已屬有利及無裁量不當之裁處，則原告主張應改處所漏稅額一倍之罰
        鍰，徵諸前述即難謂可採。另本案原告於八十五年一月十七日申請復查後，
        被告即於八十五年三月廿八日中市稅法字第三三一四一號作成復查決定，嗣
        將該復查決定書寄送至原告申請復查所載之地址（台中縣霧峰鄉○○○路三
        十七巷十六號），因原告連絡地址遷移未盡告知之責，致前揭復查決定書及
        依復查結果，隨該復查決定書核發之系爭營業稅本稅繳款書送達回執有瑕疵
        ，惟鑒於前揭復查決定書送達回執有瑕疵，則本案屬未確定案件，依財政部
        八十五年八月二日台財稅第八五一九一二四八七號函釋，有稅捐稽徵法第四
        十八條之三裁罰「從新從輕」規定之適用，乃併予衡酌營業稅法第五十一條
        修正前後倍數比例是否相當，始有其後得將罰鍰由原七倍改處二倍，對原告
        作有利考量之裁處。基上論結，被告所重為復查決定及訴願決定並無違誤，
        請准如訴之聲明判決。
    理  由
一、按「營業人銷售貨物或勞務，應依本法營業人開立銷售憑證時限表規定之時限，
    開立統一發票交付買受人。」「營業人有左列情形之一者，主管稽徵機關得依照
    查得之資料，核定其銷售額及應納稅額，並補徵之：一、．．．四、短報、漏報
    銷售額者。」分別為行為時營業稅法第三十二條及第四十三條第四款所明定。次
    按「納稅義務人，有左列情形之一者，除追繳稅款外，按所漏稅額處五倍至二十
    倍罰鍰，並得停止其營業．．．三、短報或漏報銷售額．．．。」「納稅義務人
    ，有左列情形之一者，除追繳稅款外，按所漏稅額處一倍至十倍罰鍰，並得停止
    其營業．．．三、短報或漏報銷售額．．．。」分別為行為時營業稅法第五十一
    條第三款及八十四年八月二日修正公布營業稅法第五十一條第三款所明定。
二、本件原告經營外幣保證金交易業務，自八十三年一月至八十四年四月向客戶抽取
    手續費收入計二○、六八九、五八八元，而同期原告僅以「佣金收入」開立發票
    三、○四四、三二四元，原告漏開統一發票金額一七、六四五、二六四元。嗣經
    原告重行核定補徵營業稅八四○、二五一元，並裁處罰鍰一、六八○、五○○元
    。原告不服，主張查扣帳載資料其中有重複或取消非屬收入者，應自試算表、損
    益表等資料減除，係屬瑕疵部分，被告未做篩選扣除，全部作為核課依據，補徵
    營業稅八四○、二五一元，顯有違誤；另罰鍰部分於營業稅法第五十一條修正前
    處罰倍數為五至二十倍，修正後降為一至十倍，則原裁處七倍之罰鍰，依修正後
    標準應降為一倍始符合裁處從新從輕之原則云云。
三、經查本件原告經營外幣保證金交易業務，自八十三年一月至八十四年四月向客戶
    抽取手續費收入計二○、六八九、五八八元，而該金額係由原告之負責人甲○○
    及總經理李宗憲與調查站調查人員會同依查扣帳載資料核算並經確認之事實，業
    據原告之負責人甲○○及總經理李宗憲於法務部調查局台中縣調查站調查時陳明
    在案，此有調查筆錄附於原處分卷可稽，並有法務部調查局台中縣調查站扣案之
    損益表、營業費用表附於原處分卷可資佐證。而同期原告僅以「佣金收入」開立
    發票三、○四四、三二四元，亦有統一發票影本附於原處分卷可稽，原告漏開統
    一發票金額一七、六四五、二六四元，被告據以核定補徵營業稅八四○、二五一
    元，依法並無不合。原告主張查扣之帳載資料，其中有重複或取消非屬收入者，
    應自試算表、損益表等資料減除，被告未做篩選扣除，全部作為核課依據，顯有
    違誤云云。惟查原告空言主張，並未提出具體證據以實其說，自不足採。次按「
    納稅義務人違反本法或稅法之規定，適用裁處時之法律。但裁處前之法律有利於
    納稅義務人者，適用最有利於納稅義務人之法律。」為八十五年七月三十日增訂
    公布之稅捐稽徵法第四十八條之三所規定。本件原告八十三年至八十四年度間銷
    售勞務短漏開發票、短漏報銷售額之違章事證已如前述，被告初查處以罰鍰六、
    七二一、九五○元（包括依營業稅法第五十一條第三款規定處所漏稅額七倍之罰
    鍰五、八八一、七○○元及依稅捐稽徵法第四十四條規定按查明認定未給與憑證
    總額處百分之五罰鍰八四○、二五○元）被告於八十九年一月十日中市稅法字第
    ○三二七號復查決定以依營業稅法於八十四年八月二日修正公布之第五十一條第
    三款規定及財政部八十五年八月二日台財稅第八五一九一二四八七號函意旨，本
    件有稅捐稽徵法第四十八條之三「從新從輕」之裁罰規定之適用及考量修正前後
    倍數比例原則，原按漏稅額處七倍罰鍰部分，准予重行核定，按漏稅額處二倍之
    罰鍰一、六八○、五○○元（行為罰註銷）。經查本件於營業稅法第五十一條修
    正前後罰鍰倍數是否相當，業經被告審酌原告違章情節，依財政部八十七年四月
    二十日台財稅第八七一九三九五三五號函釋意旨，經重核後改處二倍罰鍰，係在
    未逾越法律規定下被告於裁量權限依違章情節所作適當之裁處。倘依「違章案件
    裁罰金額或倍數參考表」所訂，系爭漏報銷售額情事應按所漏稅額處五倍罰鍰，
    相較於獲案經重核後改處二倍罰鍰而言，對原告已屬有利及無裁量不當之裁處，
    亦無違反比例原則之情形，則原告主張應改處所漏稅額一倍之罰鍰，亦無可採。
    從而被告所為之重為復查決定，核無違誤，訴願決定予以維持，亦無不合。原告
    仍執前詞訴請撤銷，為無理由，應予駁回。至於原告主張本件加計行政救濟利息
    有誤乙節，因原告已撤回此部分之訴訟，遂不予以審論，併予敘明。
四、據上論結，本件原告之訴為無理由，爰依行政訴訟法第一百九十五條第一項後段
    、第九十八條第三項前段，判決如主文。
中      華      民      國    九十    年      十      月      三十      日
                    臺 中 高 等 行 政 法 院  第 二 庭
                                審 判 長 法  官      沈  水  元
                                         法  官      王  德  麟
                                         法  官      林  秋  華
右正本證明與原本無異。
如不服本判決，應於判決送達後二十日內向本院提出上訴書狀，其未表明上訴理由者
，應於提起上訴後二十日內向本院提出上訴理由書（須依對造人數附具繕本）；如於
本判決宣示或公告後送達前提起上訴者，應於判決送達後二十日內補提上訴理由書（
須附繕本）。未表明上訴理由者，逕以裁定駁回。
提起上訴應預繳送達用雙掛號郵票拾份(每份三十四元)。
中      華      民      國    九十    年      十      月      三十      日
                                     法院書記官      杜  秀  君


司法院資訊處製作；財團法人民間司法改革基金會備份。
